臺灣高等法院臺中分院刑事判決　　　　　　　　　　九十三年度上訴字第一九五號
　　上　訴　人
　　即　被　告　乙○○
　　指定辯護人　本院公設辯護人　甲○○
右上訴人因準強盜案件，不服臺灣臺中地方法院九十二年度訴字第二二四○號中華民
國九十二年十二月二十四日第一審判決（起訴案號：臺灣臺中地方法院檢察署九十二
年度偵字第一五一六五號），提起上訴，本院判決如左：
    主      文
上訴駁回。
    事      實
一、乙○○前有竊盜罪前科（於本案不構成累犯），復因缺錢花用，於民國（下同）
    九十二年七月七日二十三時許，進入臺中市○○○○街一一○號建物內，向素不
    相識且正於該處整理回收物之丙○○索借金錢，因丙○○表示無錢可借予以拒絕
    ，乙○○竟意圖為自己不法之所有，趁丙○○不備之際，徒手搶奪丙○○戴於頸
    上之Ｋ金項鍊一條（含玉珮一個，總價值約新臺幣《下同》一萬元）。得手後乙
    ○○因見丙○○趨前，竟為脫免逮捕，復於逃往屋外之際，當場施強暴手段，以
手將丙○○推向屋內，致丙○○跌倒在地，而順利逃離現場。嗣因乙○○認為得
    手之項鍊非純金項鍊，乃將之丟棄於臺中縣中清路二段與福上巷口附近（未尋獲
    ），並於翌日即同年月八日凌晨二時三十五分許，折回臺中市○○○○街一一○
    號附近，欲取回其停放於同街一一五號前，車牌號碼為ＪＡＶ—四○一號重型機
    車時，為丙○○發現予以攔阻並報警當場查獲。
二、案經臺中市警察局第六分局報告臺灣臺中地方法院檢察署檢察官偵查起訴。
    理      由
一、右揭事實，業據被告乙○○於警詢、偵查及原審行準備程序時坦承不諱，核與證
    人丙○○於偵審中結證情節相符，並有丙○○診斷證明書、現場圖各一份及照片
    六張在卷可稽，已足認定。至被告於警詢及偵查中雖辯稱：伊領有中華民國身心
    障礙手冊，有幻聽、幻覺症狀等語，並提出記載被告有輕度精神障礙之中華民國
    身心障礙手冊影本一份為證；及被告於原審及本院審理中雖改辯稱：因伊有吸用
    強力膠，所以案發過程伊已忘記或稱因借錢未遂而推倒被害人，並無搶項鍊云云
    。然按刑法上之所謂精神耗弱，係指行為時之精神，對於外界事務之判斷力，較
    之普通人之平均程度顯然減退者而言。又犯罪行為人精神是否耗弱，固屬醫學上
    精神病科之專門學問，非有專門精神病醫學研究之人，予以診察鑑定，不易判斷
    。但精神耗弱，仍屬於行為有責性之判斷範圍，其認定應由法院依職權為之，不
    得視為一種單純之醫學或心理學上概念，進而以此概念代替法院之判斷，故雖經
    醫學專家鑑定行為人之精神狀態，提供某種概念，亦不過作為法院判斷之資料而
    已，法院非不得綜合全部調查所得資料以判斷行為人於行為時有無精神耗弱之情
    事，並非必須有待於精神病科之醫學鑑定，始得據為裁判之基礎（最高法院八十
    八年度臺上字第九三○號、八十五年度臺上字第六○七一號判決、二十五年度上
    字第二三二四號判例意旨參照）。查，被告於動手行搶前曾先與丙○○對話，行
    搶得手後復知動手推倒丙○○以防丙○○追趕，且其為上開準強盜犯行後，亦知
    搶奪得手之項鍊係屬不值錢之Ｋ金項鍊，而將該項鍊丟棄，業據被告於警詢及偵
    查中自承在卷，核與證人丙○○於偵審中結證情節相符，已如前述，再佐以被告
    事後非惟知悉要回現場附近取回所騎機車，且於九十二年七月八日凌晨三時許接
    受警員詢問時，並知對警員表示伊因搶奪案至派出所，意識正常，不同意接受夜
    間詢問，及向警員表示其領有中華民國身心障礙手冊等語，有被告之警詢筆錄一
    份在卷可按等節，足證被告於行為時之精神狀態顯然甚為清醒、正常，並無何精
    神耗弱或心神喪失之異常情形至為明顯。被告上開所辯顯均係事後卸責之詞，尚
    難採信。綜上所述，本案事證明確，被告犯行堪以認定。
二、按刑法第三百二十九條準強盜罪所稱之強暴行為，係指直接對人之身體所實施之
    有形力而言，並不以使被害人不能抗拒或受傷為必要（最高法院九十一年臺上字
    第三七四六號、八十九年臺上字第一三二二號判決意旨參照）。本件被告搶奪得
    手後，為脫免逮捕，而當場出手推倒丙○○，自屬直接對丙○○之身體實施強暴
    之行為，核被告所為，係犯刑法第三百二十九條、第三百二十八條第一項之搶奪
    ，因脫免逮捕，而當場施以強暴之準強盜罪。末查，被告所為本件犯行，固屬不
    當，惟斟酌被告搶奪得手之財物價值非鉅，其脫免逮捕之手段僅係徒手將被害人
    丙○○推倒，且事後已賠償丙○○一萬元，與丙○○達成和解，業據丙○○於審
    理中陳明在卷等情，認倘處以法定本刑之最低度刑即有期徒刑五年，猶嫌過重，
    在客觀上足以令人感覺過苛而予以同情，是本件情輕法重，被告犯罪情狀尚非無
    可憫恕，爰依刑法第五十九條規定減輕其刑。原審依刑法第三百二十九條、第三
    百二十八條第一項、第五十九條，審酌被告前有竊盜罪前科，有臺灣臺中地方法
    院檢察署刑案資料查註紀錄表及臺灣高等法院被告全國前案紀錄表各一份在卷可
    稽，素行非佳、其犯罪之動機、目的、手段、所生危害非鉅、其犯罪後初雖坦承
    犯行，嗣於審理中則改以上開情詞置辯及其已與丙○○達成和解等一切情狀，量
    處如原審主文所示之刑，核無不合。被告上訴辯稱被告因為吸膠，須用錢，而向
    丙○○借一百元，丙○○拒絕，被告即將丙○○推倒，被告沒有搶丙○○之項鍊
    及請求從輕量刑云云，核與被告於警訊及偵查、原審所自白之情節不符，且本件
    犯行業據被害人丙○○指訴明確，被告上訴否認犯行，顯係卸責之詞，自不足採
    ，又原審量刑已妥適，被告上訴請求從輕量刑，亦無理由。本件上訴為無理由，
    應予駁回。
三、據上論斷，應依刑事訴訟法第三百六十八條，判決如主文。
本案經檢察官丁○○到庭執行職務。
中      華      民      國　    九十三     年     三      月   二十三 　日
                                臺灣高等法院臺中分院刑事第三庭
                          審判長法  官　陳　朱  貴
                                            法　官　廖　柏　基
                                            法　官　劉　連　星
右正本證明與原本無異。
如不服本判決應於收受送達後十日內向本院提出上訴書狀，其未敘述上訴之理由者並
得於提起上訴後十日內向本院補提理由書（均須按他造當事人之人數附繕本）。
                                            書記官  李  妍  嬅
中      華      民      國　    九十三     年     三      月   二十三 　日
附錄論罪科刑法條：
刑法第三百二十八條第一項：
意圖為自己或第三人不法之所有，以強暴、脅迫、藥劑、催眠術或他法，至使不能抗
拒，而取他人之物或使其交付者，為強盜罪，處五年以上有期徒刑。
刑法第三百二十九條：
竊盜或搶奪，因防護贓物、脫免逮捕或湮滅罪證，而當場施以強暴、脅迫者、以強盜
論。
                    　　　　　　　　　　　　　　　　　　　　　　　　　　Ｒ
